---
title: "Lab 1 - Data"
author: "Your name"
date: "2022/02/24"
output: html_document
---

```{r setup, include=FALSE}
knitr::opts_chunk$set(echo = TRUE)
```

## Câu 1

Cho hai vector age và fat mô tả tuổi và chất béo (theo phần trăm) tương ứng như bên dưới.

```{r, echo=TRUE}
age = c(23, 23, 27, 27, 39, 41, 47, 49, 50, 52, 54, 54, 56, 57, 58, 58, 60, 61)
fat = c(9.5, 26.5, 7.8, 17.8, 31.4, 25.9, 27.4, 27.2, 31.2, 34.6, 42.5, 28.8, 33.4, 30.2, 34.1, 32.9,
41.2, 35.7)

```

### a. Viết hàm tính mean, median, variance, standard deviation (stdvar) của age và fat (không dùng những hàm tương tự có sẵn)

$$mean(x) = \frac{1}{n} \sum_{i=1}^{n}x_i$$

$$population\_variance(x) = \frac{1}{n} \sum_{i=1}^{n}(x_i - mean(x))^2$$

$$sample\_variance(x) = \frac{1}{n - 1} \sum_{i=1}^{n}(x_i - mean(x))^2$$

$$population\_stdvar(x) = \sqrt{population\_variance(x)}$$

$$sample\_stdvar(x) = \sqrt{sample\_variance(x)}$$

**Cách 1:** Cách viết theo cú pháp của ngôn ngữ `R`
```{r, echo=TRUE}
mean <-function(x) {
  return((1/length(x)) * sum(x))
}

mean(age)
mean(fat)
```


**Cách 2:** Cách viết theo cú pháp của các ngôn ngữ truyền thống như `C/C++, Java`. **Bạn nên hạn chế viết theo cách này trừ khi không nghĩ ra cách nào khác.**
```{r, echo=TRUE}
mean2 <-function(x) {
  n = length(x)
  s = 0
  for(i in 1:n) {
    s = s + x[i]
  }
  return(s/n)
}

mean2(age)
mean2(fat)
```

Tương tự, hãy hoàn thành các hàm bên dưới.

```{r, echo=TRUE}
median <-function(x) {
  return(sum(x) / length(x))
  
}

population_variance <-function(x) {
  return(mean((x-mean(x))^2))
  
}

sample_variance <-function(x) {
  return(sum((x-mean(x))^2)/(length(x)-1))
  
}

population_stdvar <-function(x) {
  return(sqrt(mean((x-mean(x))^2)))
  
}

sample_stdvar <-function(x) {
  return(sqrt(sum((x-mean(x))^2)/(length(x)-1)))
  
}

median(age)
median(fat)
population_variance(age)
population_variance(fat)
sample_variance(age)
sample_variance(fat)
population_stdvar(age)
population_stdvar(fat)
sample_stdvar(age)
sample_stdvar(fat)
```

### b. Vẽ biểu đồ boxplot, histogram của age và fat. 
- Gợi ý: dùng hàm `hist()` và `boxplot`.

- Có thể sử dụng `par(mfrow=c(2,2))` để chia màn hình hiển thị ra thành 2 cột và 2 dòng. Cách này sẽ hiệu quả nếu ta muốn minh họa nhiều biến đồng thời trên một màn hình.

```{r, echo=TRUE}
boxplot(age)

```

```{r, echo=TRUE}
boxplot(fat)

```

```{r, echo=TRUE}
hist(age)

```

```{r, echo=TRUE}
hist(fat)

```

### c. Vẽ biểu đồ scatter plot giữa age và fat.
- Gợi ý: dùng hàm `plot()` hoặc `pairs()`.

```{r, echo=TRUE}
plot(age, fat)
```


## Câu 2. Cho hai vector x và y như bên dưới
```{r, echo=TRUE}
x = c(22, 1, 42, 10)
y = c(20, 0, 36, 8)
```

### a. Viết hàm tính khoảng cách Euclid của x và y 

$\sqrt{x}$

$$euclid(x,y) = \sqrt{\sum_{i=1}^{n} (x_i - y_i)^2}$$
```{r, echo=TRUE}
euclid <- function(x, y) {
  return(sqrt(sum((x-y)^2)))
  
}

euclid(x, y)
```

### b. Viết hàm tính khoảng cách supremum của x và y
$$supremum(x,y) = \sum_{i=1}^{n} |x_i - y_i|$$
```{r, echo=TRUE}
supremum <- function(x, y) {
  return(sum(abs(x-y)))
  
}

supremum(x, y)
```

### c. Viết hàm tính khoảng cách Minkowski của x và y
$$minkowski(x,y, p) = \sqrt[p]{\sum_{i=1}^{n} (x_i - y_i)^p}$$
```{r, echo=TRUE}
minkowski <- function(x, y, p) {
  return((sum((x-y)^p))^(1/p))
  
} 

minkowski(x, y, 1)
minkowski(x, y, 2)
minkowski(x, y, 3)
minkowski(x, y, 10)
```

### d. Viết hàm tính khoảng cách cosine của x và y

$$cosine(x,y) = \frac{\sum_{i=1}^{n} (x_i \times y_i)}{\sqrt{\sum_{i=1}^{n} x_i^2)} \times \sqrt{\sum_{i=1}^{n} y_i^2}}$$

```{r, echo=TRUE}
cosine <- function(x, y) {
  return(sum(x*y)/(sqrt(sum(x^2))*sqrt(sum(y^2))))

} 

cosine(x, y)
```

## Câu 3. Cho vector x, viết hàm chuẩn hóa x theo các trường hợp sau:
```{r, echo = TRUE}
x = c(200, 300, 400, 600, 1000)
```

### a. min-max normalization
$$x_i' = \frac{x_i - min(x)}{max(x) - min(x)} (newmax - newmin) - newmin$$
```{r, echo = TRUE}
minmax.norm <- function(x, newmin, newmax) {
  return(((x-min(x))/(max(x)-min(x)))*(newmax-newmin)-newmin)
  
}

minmax.norm(x, 0, 1)
```

### b. z-score normalization dùng mean absolute deviation
$$x_i' = \frac{x_i - mean(x)}{mad(x)}$$
Trong đó:
$$mad(x) = \frac{1}{n} \sum_{i=1}^{n} |x_i - mean(x)|$$



```{r, echo = TRUE}
zscore.mad.norm <- function(x) {
  return(sum(abs(x-mean(x)))/length(x))
  
}

zscore.mad.norm(x)
```

### c. z-score normalization dùng standard deviation.
$$x_i' = \frac{x_i - mean(x)}{sample\_stdvar(x)}$$
```{r, echo = TRUE}
zscore.sd.norm <- function(x) {
  return((x-mean(x))/sample_stdvar(x))
  
}

zscore.sd.norm(x)
```

### d. normalization dùng decimal scaling
$$x_i' = \frac{x_i}{10^j}$$
Trong đó: $j$ là số nguyên nhỏ nhất mà $max(|x_i'|) < 1$.
```{r, echo = TRUE}
decimal.scaling.norm <- function(x) {
  return(x/10^(nchar(max(x))))
  
}

decimal.scaling.norm(x)
```
